【裁判字號】    89,易,1842
【裁判日期】    890819
【裁判案由】    違反商標法
【裁判全文】
臺灣高雄地方法院刑事判決                        八十九年度易字第一八四二號
    公  訴  人  臺灣高雄地方法院檢察署檢察官
    被      告  甲○○
    被      告  丁○○
右列被告因違反商標法案件，經檢察官提起公訴（八十九年度偵字第三八六五號），
本院判決如左：
    主  文
甲○○共同連續行使偽造私文書，足以生損害於他人，處有期徒刑陸月，緩刑參年。
扣案仿冒之光碟片壹仟參佰參拾片、目錄伍本，均沒收。
丁○○共同行使偽造私文書，足以生損害於他人，處有期徒刑貳月，緩刑貳年。扣案
同前項仿冒之光碟壹仟參佰參拾片、目錄伍本，均沒收。
    事  實
一、甲○○與丁○○為母子關係，而甲○○係設於高雄市○○區○○路一０八號「輔
    仁電視遊樂器專賣店」之負責人，平日即以從事電視遊樂器、各類遊戲軟體及相
    關週邊設備買賣為業，與丁○○均明知    （下稱「ＰＳ」商標圖樣）係日商新
    力電腦娛樂股份有限公司（下稱新力公司）向經濟部中央標準局（現改稱經濟部
    智慧財產局）依法申請註冊登記而取得商標專用權之商標圖樣，指定使用於商標
    法施行細則第四十九條第九類之電腦、錄有電腦程式之卡帶、磁碟、光碟及卡匣
    ，專用期限自民國八十五年三月十六日起至九十五年三月十五日止，及「ＳＥＧ
    Ａ」圖樣係日商西雅企業股份有限公司（下稱西雅公司）向經濟部中央標準局依
    法申請註冊登記而取得商標專用權之商標圖樣，指定使用於商標法施行細則第二
    十七條第八十類之電腦、家用微電腦、公司用微電腦、硬體、軟體、電腦用磁帶
    磁碟、電視遊樂器用之程式卡帶、磁帶、磁碟、磁碟驅動器，專用期間自七十三
    年三月一日起至九十三年六月三十日止。甲○○竟未經新力公司、西雅公司之同
    意或授權，基於意圖營利之概括犯意，自八十八年十一月二日起，向某年籍姓名
    不詳之成年男子，以每片電視遊樂器遊戲光碟片新台幣（下同）三十元之價格，
    販入仿冒新力公司、西雅公司享有商標專用權之電視遊樂器遊戲光碟片一批，再
    以每片五十元之價格，連續出售予不特定人，賺取其差額牟利，每日約可賣出十
    餘片左右。嗣於八十九年二月十日下午四時許，丁○○於上址出售二片前開侵害
    新力公司、西雅公司商標專用權之電視遊樂器遊戲光碟片予客戶胡冠南時，為警
    當場查獲，並扣得仿冒新力公司、西雅公司商標圖樣之電視遊樂器遊戲光碟片共
    一千三百三十片。而甲○○、丁○○所販賣仿冒新力公司、西雅公司商標圖樣之
    電視遊樂器遊戲光碟片，經由電視遊樂器之執行，即可於電視螢幕出現「ＰＳ」
    商標圖樣及「ＳＥＧＡ」商標圖樣，為於同一商品使用相同於他人註冊商標之圖
    樣，以虛偽表示其為真品，致與新力公司、西雅公司所產銷之真品產生混淆誤認
    之虞。且於執行過程出現之「Ｌｉｃｅｎｓｅｄ  ｂｙ  Ｓｏｎｙ  Ｃｏｍｐｕ
    ｔｅｒ  Ｅｎｔｅｒｔａｉｎｍｅｎｔ  Ｉｎｃ‧」、「ＰＲＯＤＵＣＥＤ  Ｂ
    Ｙ  ＯＲ  ＵＮＤＥＲ  ＬＩＣＥＮＳＥ  ＦＲＯＭ  ＳＥＧＡ  ＥＮＴＥＲＰ
    ＲＩＳＥ，ＬＴＤ‧」等授權文字，為各該公司表示其用意之證明，甲○○、丁
    ○○販賣仿冒之電視遊樂器遊戲光碟而行使偽造之準私文書，足以生損害於新力
    公司、西雅公司及一般消費大眾。
二、案經新力公司、西雅公司告訴由高雄市政府警察局移請臺灣高雄地方法院檢察署
    檢察官偵查起訴。
    理  由
一、訊據被告甲○○固坦承為「輔仁電視遊樂器專賣店」之負責人，自八十八年十一
    月二日起，向某年籍姓名不詳之成年男子，以每片電視遊樂器光碟三十元之價格
    販入扣案之光碟片，再以每張光碟五十元之價格出售予不特定消費者之事實，被
    告丁○○亦坦承於八十九年二月十日下午四時許，出售二片電視遊樂器遊戲光碟
    片予客戶時為警查獲之事實，惟均矢口否認有何違反商標法及行使偽造準私文書
    之犯行，均辯稱：不知扣案之電視遊樂器遊戲光碟片係仿冒品云云。
二、經查：
  (一)正版「ＰＬＡＹ  ＳＴＡＴＩＯＮ」、「ＳＥＧＡ」電視遊樂器遊戲光碟片為彩
    色印刷，附操作說明書，售價在一千五百元左右，業據告訴人代理人乙○○、丙
    ○○、翁雅欣律師具狀指述綦詳，而扣案之電視遊樂器遊戲光碟片均欠缺完整外
    包裝，僅以光碟套套封，無彩色印刷及操作說明書，被告甲○○向他人購入之價
    格更只有三十元，與告訴人新力公司、西雅公司生產或授權生產之正版電視遊樂
    器遊戲光碟片，於外觀及價格上均存有相當之差異，此為一般人一觀即知之差別
    ，被告甲○○、丁○○亦當可清楚分辨二者間之不同，自不得推稱不知所販賣之
    電視遊樂器遊戲光碟係仿品。且被告甲○○所經營之輔仁電視遊樂器專賣店，平
    日即以銷售電視遊樂器、相關軟體及周邊設備為業，被告甲○○更無推稱不知扣
    案之電視遊樂器遊戲光碟片為仿品之理，足見被告甲○○、丁○○就所販賣之電
    視遊樂器遊戲光碟片係仿品一情，有所認識。
  (二)又將告訴人之ＰＬＡＹＳＴＡＴＩＯＮ主機，於不置入任何電視遊樂器遊戲光碟
    之情況下連接電視，電視螢幕第一畫面上方出現藍色「ＳＯＮＹ」字樣，中間為
    橘紅色之菱形圖ＴＭ，畫面下方則會出現「ＣＯＭＰＵＴＥＲ  ＥＮＴＥＲＴＡ
    ＩＮＭＥＮＴ」字樣，而電視螢幕第二畫面則會出現藍底白字之圓形圖樣。再將
    扣案電視遊樂器遊戲光碟抽取一片置入加裝轉換ＩＣ之ＰＬＡＹＳＴＡＴＩＯＮ
    主機，於電視螢幕第一畫面上方出現藍色之「ＳＯＮＹ」字樣，中間為橘紅色之
    菱形圖ＴＭ，畫面下方則出現「ＣＯＭＰＵＴＥＲ  ＥＮＴＥＲＴＡＩＮＭＥＮ
    Ｔ」字樣，而電視螢幕第二畫面上方會出現「ＰＳ」商標圖樣，中間會出現「Ｐ
    ｌａｙＳｔａｔｉｏｎ  Ｒ」字樣及「Ｌｉｃｅｎｓｅｄ  ｂｙ  Ｓｏｎｙ  Ｃ
    ｏｍｐｕｔｅｒ  Ｅｎｔｅｒｔａｉｎｍｅｎｔ  Ｉｎｃ‧」授權字樣，畫面下
    方則出現「ＳＣＥＩ  ＴＭ」地域碼等，另再抽取扣案電視遊樂器遊戲光碟一片
    置入加裝轉換ＩＣ之ＳＥＧＡ主機，於電視螢幕第一畫面出現「ＳＥＧＡ  Ｓａ
    ｔｕｒｎ」字樣，而電視第二螢幕畫面上方則出現「ＳＥＧＡ」商標圖樣，於畫
    面下方則出現「ＰＲＯＤＵＣＥＤ  ＢＹ  ＯＲ  ＵＮＤＥＲ  ＬＩＣＥＮＳＥ
      ＦＲＯＭ  ＳＥＧＡ  ＥＮＴＥＲＰＲＩＳＥ，ＬＴＤ‧」，亦有堪驗筆錄可
    憑。
  (三)又「ＰＳ」商標圖樣、「ＳＥＧＡ」商標圖樣，分別為新力公司、西雅公司向經
    濟部中央標準局依法申請註冊登記，指定使用於電視樂器遊戲光碟等商品，且均
    在專用期間，並有中華民國註冊號數第00000000號、經濟部中央標準局
    註冊號數第二四九０七０號商標註冊證二紙附卷可稽，此外復有仿冒新力公司、
    西雅公司商標圖樣之電視遊樂器遊戲光碟片一千三百三十片扣案。事證明確，被
    告甲○○、丁○○犯行均堪認定。
三、按商標法第六條係規定：「商標之使用，係指為行銷之目的，將商標使用於商品
    『或』其包裝容器、標帖、說明書、價目表或其他類似物件上：：」，並非規定
    須將「商標使用於商品『及』其包裝上：：」，是依本條件義，只要商標附著之
    客體符合本條所列物件之一，且使用人具有行銷之目的，即符合所謂之「商標使
    用」。本案查扣之電視遊樂器遊戲光碟片，乃用以販賣圖利，是案外人將告訴人
    新力公司之商標使用於扣案電視遊樂器遊戲光碟片之目的在行銷一情堪予認定。
    從而，該等電視遊樂器遊戲光碟片之包裝上，固未使用告訴人新力公司、西雅公
    司之商標，惟該等光碟片經電視遊樂器之執行，則於電視螢幕上出現告訴人「Ｐ
    Ｓ」商標圖樣、「ＳＥＧＡ」商標圖樣，故依上開規定之意旨，本案查扣之光碟
    自已符合商標法上「使用」之概念。再按以錄音、錄影或電磁記錄藉機器或電腦
    之處理所顯示之聲音、影像或符號，足以為表示其用意之證明者，依刑法第二百
    二十條第二項之規定，以文書論。被告所販賣上開仿冒之光碟片，透過各該電視
    遊樂器執行時，會顯現ＰＳ商標圖樣及「Ｌｉｃｅｎｓｅｄ  ｂｙ  Ｓｏｎｙ
    Ｃｏｍｐｕｔｅｒ  Ｅｎｔｅｒｔａｉｎｍｅｎｔ  Ｉｎｃ‧」、「ＰＲＯＤＵ
    ＣＥＤ  ＢＹ  ＯＲ  ＵＮＤＥＲ  ＬＩＣＥＮＳＥ  ＦＲＯＭ  ＳＥＧＡ  Ｅ
    ＮＴＥＲＰＲＩＳＥ，ＬＴＤ‧」授權字樣，顯有使消費大眾誤以為該等劣質仿
    品光碟，係由告訴人新力公司、西雅公司合法授權所生產製造，足以生損害於消
    費大眾及告訴人新力公司、西雅公司。核被告甲○○、丁○○所為，均係犯刑法
    第二百二十條第二項、第一項、第二百十條之行使偽造準私文書罪及商標法第六
    十三條之販賣仿冒商品罪。被告丁○○雖係以幫助之犯意參與犯罪，惟其出售仿
    冒光碟片之行為，已屬參與犯罪構成要件之行為，是就上揭犯行，應與被告甲○
    ○論以共同正犯。又被告甲○○多次販賣電視遊樂器遊戲光碟片及行使偽造準私
    文書之行為，均時間緊接，所犯係構成要件相同之罪，顯係基於概括犯意反覆為
    之，應分別依刑法第五十六條之規定，論以一罪，並加重其刑。又被告甲○○、
    丁○○以一販賣仿冒光碟片之行為，同時觸犯構成要件不相同之上開二罪，為想
    像競合犯，應依刑法第五十五條規定，從一重之行使偽造準私文書罪論處。公訴
    人雖僅就被告甲○○、丁○○販賣仿冒商標商品之犯行提起公訴，然檢察官就犯
    罪事實一部起訴者，其效力及於全部，本件被告甲○○、丁○○行使偽造準私文
    書之犯行，與前揭論罪科刑之販賣仿冒商標商品罪部分，有想像競合犯之關係，
    已如前述，本院自應就屬裁判上一罪之行使偽造準私文書部分，一併加以裁判。
    爰審酌商標有表彰商品來源及品質保證之功能，商標專用權人多投注大量之金錢
    、人力於商品之改良及行銷，被告甲○○為貪圖小利，竟販賣品質低劣之仿製電
    視遊樂器遊戲光碟片，致告訴人新力公司、西雅公司受有非小之損害，且犯後一
    再否認犯行，惟念其尚無不良素行，有臺灣高等法院被告全國前案紀錄表可憑，
    因係一時失慮所致等一切情狀；被告丁○○雖否認犯行，然念其係以幫助之意為
    母親甲○○販賣仿冒商標之商品，次數又僅有一次，情節較為輕微，且告訴人代
    理人亦表示僅追究被告甲○○之刑責等一切情狀，各量處如主文所示之刑。又被
    告甲○○、丁○○前均未曾受有期徒刑以上刑之宣告，有臺灣高等法院被告全國
    前案紀錄表足參，被告甲○○因一時貪圖小利，偶罹刑典，被告謝紹維於行為時
    甫年滿十八歲，目前復於學校就讀當中，經此偵審程序及罪刑之宣告，當知所警
    惕，信無再犯之虞，本院因認暫不執行其刑為當，併予以宣告如主文所示之緩刑
    ，以啟自新。扣案仿冒之光碟片一千三百三十片，係被告甲○○、丁○○觸犯商
    標法第六十三條之罪所販賣之商品，爰依同法第六十四條宣告沒收。又扣案之目
    錄五本，為被告甲○○所有，供犯罪所用之物，業據被告甲○○供承在卷，爰依
    刑法第三十八條第一項第二款宣告沒收。
據上論斷，應依刑事訴訟法第二百九十九條第一項，商標法第六十三條、第六十四條
，刑法第十一條、第二十八條、第五十六條、第二百二十條第二項、第二百十六條、
第二百十條、第五十五條、第七十四條第一款、第三十八條第一項第二款，判決如主
文。
本案經檢察官林敏惠到庭執行職務。
中      華      民      國    八十九    年      八      月     十八     日
                                  臺灣高雄地方法院刑事第七庭
                                      法  官    曾  淑  娟
右正本證明與原本無異。
如不服本判決，應於判決送達後十日內，向本院提出上訴狀。
                                      書記官    陳  恩  如
中      華      民      國    八十九    年      八      月    二十一   日
附錄本判決論罪之法條：
商標法第六十三條：
明知為前條商品而販賣、意圖販賣而陳列、輸出或輸入者，處一年以下有期徒刑、拘
役或科或併科新台幣五萬元以下罰金。
商標法第六十四條：
犯前二條之罪所製造、販賣、陳列、輸出或輸入之商品，不問屬於犯人與否，沒收之
。
刑法第二百二十條第二項：
錄音、錄影或電磁紀錄，藉機器或電腦之處理所顯示之聲音、影像或符號，足以為表
示其用意之證明者，亦同。
刑法第二百十六條：
行使第二百十條至第二百十五條之文書者，依偽造、變造文書或登載不實事項或使登
載不實事項之規定處斷。
刑法第二百十條：
偽造、變造私文書，足以生損害於公眾或他人者，處五年以下有期徒刑。


司法院資訊處製作；財團法人民間司法改革基金會備份。
